ACORDAO-COMPLETO-2341353

ACÓRDÃO DE RELAÇÃO

ACÓRDÃO DE RELAÇÃO 10/2019 ATA 1/2019 - PLENÁRIO

Acórdão 10/2019-TCU-Plenário
Considerando a manifestação da unidade técnica lavrada nos seguintes termos:
	"Cuidam os autos de representação enviada à Secex/AM, mediante cópia do Inquérito Civil Público 1.13.000.001589/2015-44, instaurado a partir de manifestação feita perante a ouvidoria do Ministério Público Federal (MPF) (peça 1, p. 6) , que versa a respeito de possíveis irregularidades nas aquisições da Petrobras, Unidade de Operações de Exploração e Produção da Amazônia (UO-AM) .
	A representação alega a ocorrência de irregularidades na compra de material (cimento, paver, selo mecânico e outros) pela Petrobras UO-AM, as quais consistem em preços acima do mercado e compra sem necessidade, haja vista a existência do mesmo tipo de material no estoque etc.
	A manifestação foi acompanhada da seguinte documentação:
	a) fotos do cimento utilizado na terraplanagem do alojamento Vitória Régia, onde se alega que foram utilizados 45 pallets de cimento misturados na terra. Cada pallet tem 1,7 kg, ou seja, 76,5 kg enterrados (peça 1, p. 7-8, p. 46-47) ;
	b) fotos de pavers dispostos na estrada, aguardando colocação, chamando a atenção para o fato de que primeiramente estão asfaltando para depois colocar os pavers (peça 1, p. 9-10, p. 44-45) ;
	c) proposta comercial da empresa PAD, datada de 9/6/2015, onde o preço da unidade do paver Stockholm 35MPa é de R$ 62,00. O custo total de 144 unidades fica R$ 8.928,00 (peça 1, p. 11) ;
	d) documento auxiliar de nota fiscal eletrônica (Danfe) datado de 25/6/2015, que mostra a compra pela Petrobras do mesmo paver da empresa PAD no valor de R$ 115,00. O valor total de compra de 2.872,8 unidades foi de R$ 330.372,00 (peça 1, p. 12) ;
	e) descrição do paver Stockholm feita pela empresa Itaporanga (peça 1, p. 13) ;
	f) documento auxiliar de nota fiscal eletrônica (Danfe) datado de 7/4/2015, que mostra a compra pela Petrobras do mesmo paver da empresa Itaporanga no valor de R$ 84,73. O valor total de compra de 166,14 unidades foi de R$ 14.077,24 (peça 1, p. 14) ;
	g) fotos do selo mecânico Burgmann recuperado pelo valor de R$ 111.300,00 (peça 1, p. 15-16) ;
	h) pedido de compras 4506297655 da Petrobras de selo mecânico e acessórios da empresa Eagle Burgmann do Brasil (peça 1, p. 17-20, p. 39-43) ;
	i) notas Fiscais da empresa Eagle Burgmann referente a conserto e peças de selo mecânico com recebimento em 20/3/2015 (peça 1, p. 21-30, p. 37-38) ;
	j) notas fiscais de contêiner da empresa NDC Material de Construção, no valor de R$ 74.698,79, com cópia de tela do sistema de pedidos da Petrobras e fotos (peça 1, p. 31-36) ;
	k) laudo técnico e orçamento emitido pela empresa Tracionaria Service Indústria e Comércio sobre a bateria tracionaria série 41961101 (peça 1, p. 49-50) ;
	l) fotos da bateria antes e depois do conserto (peça 1, p. 51) ;
	m) notas referentes à manutenção da bateria (peça 1, p. 52-55) ;
	n)	 fotos de dois ônibus para transporte de passageiros em Urucu, que estão abandonados (peça 1, p. 56) .
	Diante das informações, o MPF inquiriu o manifestante para que esclarecesse quais produtos estavam acima do preço de mercado e sob quais fundamentos a compra dos produtos era desnecessária (peça 1, p. 57-58) .
	Em resposta, foi apresentada a seguinte documentação:
	a) tela do sistema da Petrobras, onde se mostra o valor de contêiner da empresa NDC a R$ 60.135,55 (em 26/8/2014) . Alega-se que foram compradas 84 unidades a R$ 66.265,06 (em 12/2/2015) conforme Danfe, perfazendo um sobrepreço de R$ 514.878,84 (peça 1, p. 60) ;
	b) tela do sistema da Petrobras, onde se mostra o valor de contêiner da empresa NDC a R$ 55.090,36 (em 26/8/2014) . Alega-se que foram compradas 41 unidades a R$ 74.698,79 (em 17/6/2015) conforme Danfe, perfazendo um sobrepreço de R$ 803.945,63 (peça 1, p. 61) ;
	c) notas e fotos de contêineres de modelos diferentes, mas que foram cobrados pelo mesmo valor, e que seriam opção antieconômica (peça 1, p. 62-65) ;
	d) telas de sistema interno da Petrobras e troca de e-mails que demonstrariam que alguns materiais (conectores midline) entram de volta no estoque como usado sem nunca ter saído, com autorização de gerentes (peça 1, p. 66-74) ;
	e) documentos de compras de bateria de empilhadeira (peça 1, p. 75-77) .
	Em instrução à peça 12, após análise da documentação, propôs-se realizar diligência à Chefia de Gabinete da Presidência da Petrobras (conforme Memorando-Circular 31/2012 - Segecex) , para que fossem apresentadas as seguintes informações referentes à Unidade Operacional Amazonas, acompanhadas da documentação de suporte:
	a) justificativa para utilização de 45 pallets de cimento misturados na terra na terraplanagem do alojamento Vitória Régia;
	b) justificativa para a aquisição, com a consequente destinação, além de justificativa de preços para a aquisição de pavers Stockholm 35MPa das empresas PAD e Itaporanga no ano de 2015;
	c) justificativa para o reparo e aquisição de peças, bem como para o preço contratado, do selo mecânico Burgmann no ano de 2015;
	d) justificativa para a aquisição de contêineres da empresa NDC Material de Construção em 2015, bem como para o preço contratado, sobretudo diante da divergência de preços verificada em relação ao sistema de preços interno da Petrobras;
	e) justificativas para a aceitação do serviço de reparo realizado pela empresa Tracionaria Service Indústria e Comércio na bateria tracionaria série 41961101;
		f)	 destinação dos dois ônibus para transporte de passageiros em Urucu;
	g) justificativas para a movimentação de entrada e saída nos estoques de conectores midline no ano de 2015;
	h) descrição do procedimento de controle do estoque de materiais na UO-AM, com a respectiva segregação de funções;
	i) manifestação da auditoria interna da Petrobras acerca do conhecimento e de eventuais medidas adotadas em face das irregularidades apontadas.
	Propôs-se, ainda, enviar ofício ao MPF para que informasse sobre eventuais conclusões obtidas no decorrer do Inquérito Civil Público 1.13.000.001589/2015-44, haja vista a possibilidade de terem sido coletadas novas informações, em face da especial capacidade de investigação do órgão ministerial.
	Em despacho, o Chefe de Gabinete do Exmo. Ministro José Múcio Monteiro autorizou as diligências e medidas propostas (peça 14) .
	Em instrução à peça 36, verificou-se que:
	O MPF não se manifestara acerca das informações que lhe foram solicitadas;
	A Petrobras, respondendo ao item "i" da diligência, informou que os trabalhos de auditoria, realizados na UO-AM, não abordaram assuntos que se enquadram nesta representação;
	No tocante aos demais itens da diligência ('a" a "h") , a empresa relatou que providenciou documentos e informações para o seu atendimento (peça 35) , todavia, não os anexou a estes autos.
	Nesse contexto, propôs-se a renovação da diligência para os itens não respondidos adequadamente (peça 35) . Em resposta, a empresa encaminhou o expediente GAPRE 0209/2017, de 3/8/2017 (peça 44) .
	Instrução à peça 46 analisou as informações encaminhadas pugnando que deveria ser realizada nova diligência à empresa, tendo em vista que as explicações estavam desacompanhadas de documentação probatória e de esclarecimentos que ainda se faziam necessários. A diligência foi realizada nos termos abaixo:
	a) utilização de 45 pallets de cimento misturados na terra na terraplanagem do alojamento Vitória Régia, encaminhar:
a.1) cópia da norma que regulamenta, no Brasil, a técnica de estabilização química com uso de cimento;
	a.2) cópia do projeto básico da obra de construção de um acesso interno e uma área de estacionamento do alojamento Vitória Régia;
	a.3) fotografias atuais do local onde foi realizada a obra de construção de um acesso interno e uma área de estacionamento do alojamento Vitória Régia;
	b) aquisição, com a consequente destinação, além de justificativa de preços para a aquisição de pavers Stockholm 35MPa das empresas PAD e Itaporanga no ano de 2015, encaminhar:
	b.1) cópia do Contrato 4600424734 e seus aditivos, celebrados com a empresa Itaporanga Artefato de Concretos;
	b.2) cópia do processo licitatório que resultou no Contrato 4600424734, celebrado com a empresa Itaporanga Artefato de Concretos;
	b.3) cópia do parecer jurídico favorável ao aditamento do Contrato 4600424734, celebrado com a empresa Itaporanga Artefato de Concretos;
	b.4) cópia do processo licitatório em que se sagrou vencedora a empresa PAD Indústria e Comércio;
	b.5) cópia do contrato e aditivos, se houver, celebrados com a empresa PAD Indústria e Comércio;
	b.6) cópia da documentação que formalizou a consulta à gerência de transportes, responsável pelos contratos de balsas e de armazenagem e pela operação no PEA, no tocante ao custo de embarque e transporte do PEA para Urucu alusivo ao "piso de concreto", no âmbito do Contrato 4600424734;
	b.7) fotografias atuais dos locais (estradas e acessos) onde foram empregados o "piso de concreto" adquirido;
	c) reparo e aquisição de peças, bem como para o preço contratado, do selo mecânico Burgmann no ano de 2015, encaminhar:
	c.1) cópia do orçamento final do conserto do selo mecânico Burgmann, contendo a descrição dos itens e/ou peças, bem como a composição dos respectivos valores;
		c.2) cópia das notas fiscais relativas ao conserto do selo mecânico Burgmann;
	c.3) esclarecimentos acerca das informações contidas nas notas fiscais 41563, 41582, 41583, 41591, 41596, 41564, 41567 e 41565, cuja soma alcança o valor de R$ 111.300,13, emitidas pela empresa Eagle Burgmann do Brasil Ved. Ind. Ltda., em fevereiro de 2015, com destinatário a empresa Petrobras e relativo a serviços e peças para conserto de selo mecânico;
	d) aquisição de contêineres da empresa NDC Material de Construção em 2015, bem como para o preço contratado, sobretudo diante da divergência de preços verificada em relação ao sistema de preços interno da Petrobras, encaminhar:
	d.1) cópia do processo licitatório que resultou na contratação da empresa NDC Material de Construção Ltda.;
	d.2) cópia do parecer da área tributária da Petrobras relativo ao ICMS devido pela empresa NDC Material de Construção Ltda.;
	d.3) esclarecimentos acerca de a Petrobras manter, em seu sistema de preços interno, valores de bens sem a composição dos tributos devidos na proposta do futuro licitante, encaminhando, se houver, normativo, manual ou documento equivalente que regulamente esta prática; 
	e) aceitação do serviço de reparo realizado pela empresa Tracionaria Service Indústria e Comércio na bateria tracionaria série 41961101, encaminhar:
	e.1) cópia do laudo técnico da empresa Tracionaria Service Indústria e Comércio, relativo à situação e conserto da bateria tracionaria série 41961101, no exercício de 2015, se houver;
	e.2) cópia do orçamento das peças e dos serviços realizados na bateria tracionaria série 41961101, no exercício de 2015, contendo a discriminação dos valores;
	e.3) cópia das notas fiscais e recibos dos serviços de reparo da bateria tracionaria série 41961101, no exercício de 2015;
	e.4) cópias dos pedidos de compras atinentes ao reparo da bateria tracionaria série 41961101, no exercício de 2015;
	e.5) cópia do processo de licitação ou de contratação direta dos serviços realizados pela empresa Tracionaria Service Indústria e Comércio;
		f) 	destinação dos dois ônibus para transporte de passageiros em Urucu, encaminhar:
	f.1) cópia do processo licitatório ou da contratação direta realizada para a manutenção do ônibus VP-35, se houver;
	f.2) cópia do orçamento de manutenção do ônibus VP-35, contendo valores das peças utilizadas, bem como dos serviços realizados;
	f.3) cópia das notas fiscais e recibos relativos ao conserto do ônibus VP-35;
	f.4) fotografias atuais do ônibus VP-35 em operação;
	f.5) cópia de laudo técnico ou documento equivalente que indique o problema mecânico do ônibus VP-36, se houver;
	f.6) cópia do processo de alienação do ônibus VP-36;
	g) movimentação de entrada e saída nos estoques de conectores midline no ano de 2015, encaminhar:
	g.1) esclarecer o cálculo automático realizado pelo sistema SAP, mormente, no que tange ao percentual de depreciação do material usado que retorna ao estoque nesta condição;
	g.2) cópia do manual, normativo ou documento equivalente que estabeleça a forma de valorização do material devolvido ao estoque.
	A Secex/AM procedeu à diligência por meio do Ofício 1999/2017-TCU/SECEX-AM, de 23/8/2017 (peça 50) . Em resposta, a empresa encaminhou o expediente GAPRE 0243/2017, de 26/9/2017, com as informações, documentos e esclarecimentos solicitados (peça 56-58; 61-63) .
	Com fundamento nas informações apresentadas à peça 44 e nos esclarecimentos e documentos às peças 56-58; 61-63, passa-se à análise dos itens adiante:
	a) justificativa para utilização de 45 pallets de cimento misturados na terra na terraplanagem do alojamento Vitória Régia.
	No alojamento Vitória Régia foi executada obra para construção de um acesso interno e uma área de estacionamento. O solo precisou ser melhorado em suas características de resistência e deformação para suportar os esforços do tráfego de veículos mediante um processo denominado "estabilização de solos".
	Essa melhoria pode ser obtida de diversas formas, tais como: estabilização física (com incorporação de agregados brita, seixo e/ou areia e/ou filler) ; estabilização química (uso de cimentos, emulsões, etc.) .
	Para a obra em questão, optou-se pela estabilização química com incorporação de cimento, que é uma técnica de pavimentação internacionalmente aceita, difundida e normatizada no Brasil, sendo tecnicamente conhecida como solos melhorados com cimento e/ou solo-cimento.
	Em atendimento à diligência, a empresa encaminhou:
	a) cópia da norma que regulamenta, no Brasil, a técnica de estabilização química com uso de cimento (peça 57, p. 4-13) ;
	b) cópia do projeto básico da obra de construção de um acesso interno e uma área de estacionamento do alojamento Vitória Régia (peça 57, p. 14) ;
	c) fotografias atuais do local onde foi realizada a obra de construção de um acesso interno e uma área de estacionamento do alojamento Vitória Régia (peça 57, p. 15-18) .
	Com fundamento nas informações, esclarecimentos, fotografias e documentos apresentados pela Petrobras, entende-se que não houve a irregularidade informada pelo representante, haja vista a empresa ter utilizado técnica de engenharia denominada estabilização química do solo, consoante exposto nos itens 14.1 a 14.3 desta instrução
	b) justificativa para a aquisição, com a consequente destinação, além de justificativa de preços para a aquisição de pavers Stockholm 35MPa das empresas PAD e Itaporanga no ano de 2015.
	A empresa esclareceu que para fins de classificação interna de materiais na Petrobras o termo "piso de concreto" corresponde a "paver Stockholm". As aquisições de pavers visam ao provimento de material para o revestimento de estradas e acessos, com a função de suportar os esforços de tráfego de veículos pesados.
	Em 21/1/2014, firmou-se o Contrato 4600424734 com a empresa Itaporanga Artefato de Concretos para o fornecimento deste material, com modalidade de entrega DDP - Manaus (Delivery Duty Paid) , ou seja, o fornecedor se responsabilizaria pela logística até entrega no Porto Encontro das Águas (PEA) , localizado em Manaus. Neste contrato, o valor do "piso de concreto" era de R$ 84,73/m2.
	Em abril de 2014, a UO-AM, motivada pela baixa disponibilidade em seu contrato de balsas e empurradores, realizou análise sobre a possibilidade de se aditar o Contrato 4600424734, a fim de que a empresa Itaporanga pudesse entregar os materiais diretamente em Urucu.
	Nesse contexto, a aludida empresa propôs um aumento de R$ 52,69/m2 do "piso de concreto". Tal incremento nos valores unitários referiu-se exclusivamente à revisão da política de entrega.
	De mais a mais, concluiu-se que, após consulta à gerência de Transportes, responsável pelos contratos de balsas e de armazenagem e pela operação no PEA, o custo a ser assumido pela UO-AM para embarque e transporte deste material, do PEA até Urucu seria de R$ 74,52/m2.
	Em 11/4/2014, a UO-AM realizou consulta ao setor jurídico da Petrobras, solicitando parecer sobre a possibilidade de se aditar o Contrato 4600424734 com a empresa Itaporanga, considerando a vantajosidade demonstrada em relação ao custo de logística. Em 19/5/2014, este parecer foi favorável ao aditamento do contrato em epígrafe.
	Ante o exposto, observou-se uma economia de 29,29% com o aditivo contratual, visto que seu valor (R$ 137,42) foi menor, comparando-se com os custos operacionais de logística que seriam suportados pela própria UO-AM, no valor de R$ 159,25, ao levar o "piso de concreto" até Urucu.
	Com o fim do Contrato 4600424734, realizou-se, em 2/2/2015, novo processo licitatório, por meio da Oportunidade 7001211343, sendo mantida nesse novo processo a condição de entrega diretamente em Urucu. A empresa que se sagrou vencedora foi a PAD Indústria e Comércio com o valor de R$ 115,00/m2.
	Por fim, a empresa aduz que as medidas tomadas pela Petrobras visaram ao atendimento do princípio da economicidade.
	Em atendimento à diligência, a empresa encaminhou:
	a) cópia do Contrato 4600424734 e seus aditivos, celebrados com a empresa Itaporanga Artefato de Concretos (peça 57, p. 19-82) ;
	b) cópia do processo licitatório que resultou no Contrato 4600424734, celebrado com a empresa Itaporanga Artefato de Concretos (peça 57, p. 83-175) ;
	c) cópia do parecer jurídico favorável ao aditamento do Contrato 4600424734, celebrado com a empresa Itaporanga Artefato de Concretos (peça 61) ;
	d) cópia do processo licitatório em que se sagrou vencedora a empresa PAD Indústria e Comércio (peça 57, p. 176-350) ;
	e) cópia do contrato e aditivos, se houver, celebrados com a empresa PAD Indústria e Comércio (peça 57, p. 351-396) ;
	f) cópia da documentação que formalizou a consulta à gerência de transportes, responsável pelos contratos de balsas e de armazenagem e pela operação no PEA, no tocante ao custo de embarque e transporte do PEA para Urucu alusivo ao "piso de concreto", no âmbito do Contrato 4600424734 (peça 57, p. 397-403) ;
	g) fotografias atuais dos locais (estradas e acessos) onde foram empregados o "piso de concreto" adquirido (peça 57, p. 404-407) .
	Durante a execução do Contrato 4600424734, celebrado com a empresa Itaporanga Artefato de Concretos para o fornecimento de pavers (piso de concreto) , houve a necessidade de alterar a modalidade de entrega de DDP - Manaus (Delivery Duty Paid) - Porto Encontro das Águas (PEA) , localizado em Manaus, - para DDP - Urucu.
	Nessa conjuntura, com fundamento nas informações, esclarecimentos, fotografias e documentos apresentados pela Petrobras, verifica-se que a diferença de preços apresentada pelo representante consiste no acréscimo do custo de transporte decorrente. Justificado, naquela ocasião, pelo princípio da economicidade, tendo em vista que o custo operacional da Petrobras para transportar por meios próprios seria superior ao aditivo do contrato celebrado.
	Impende informar, ainda, que o contrato celebrado posteriormente com a empresa PAD Indústria e Comércio, no valor de R$ 115,00/m2, com o mesmo objeto (piso de concreto) , já contemplara a entrega direta em Urucu.
	Dessa forma, vislumbra-se que a irregularidade levantada no documento da representação não subsiste.
	c) justificativa para o reparo e aquisição de peças, bem como para o preço contratado, do selo mecânico Burgmann no ano de 2015.
	O selo Burgmann é parte integrante da bomba responsável pelo escoamento do GLP entre Urucu e Coari, via GLPDUTO (gasoduto) , e estava apresentando sucessivas falhas, de maneira mais frequente que o habitual. Esse equipamento era normalmente reparado pela equipe de manutenção da Petrobras em Urucu. 
	Em julho de 2014, após análise técnica, a Petrobras optou por encaminhá-lo para reparo no fabricante, para excluir a possibilidade de a falha repetitiva estar associada ao fato de a manutenção estar sendo feita pela equipe da Petrobras (procedimento de montagem, capacitação da mão de obra, ferramental utilizado, etc.) .
	Com o serviço sendo feito pelo próprio fabricante, visava-se aumentar a confiabilidade do reparo. Cabe mencionar que para esse tipo de selo, o reparo consiste, basicamente, em trocar todos os componentes, só aproveitando a carcaça.
	O valor orçado inicialmente pelo fabricante para o conserto foi de R$ 60.425,99. A Petrobras analisou as peças listadas no orçamento inicial e, em função dos questionamentos encaminhados à empresa, ocorreu uma redução no valor das peças orçadas (substituição de itens do orçamento inicial) . Após essa revisão do orçamento pela Burgmann, o valor final do conserto foi de R$ 47.126,35 (peça 58, p. 1-3) , dos quais apenas R$ 1.638,15 se referem à mão de obra (peça 58, p. 34) . Por consequência, esse foi o único valor incrementado em função da Petrobras ter optado pelo fabricante ao invés do reparo pela sua própria equipe.
	Cabe mencionar que o custo de aquisição de um selo novo à época era de R$ 77.799,84. Portanto, mais caro que o custo do reparo executado.
	As notas fiscais 41563, 41564, 41565, 41567, 41591 e 41596 referem-se à compra dos sobressalentes do reparo do selo. O serviço de reparo consiste exatamente na troca desses sobressalentes, visando ao retorno de suas funções conforme projeto. Por se tratar de projeto do fabricante, em que apenas ele possui informações de tolerâncias de montagem, tolerâncias dimensionais, composição química dos componentes, etc, ou seja, detalhes do projeto, tais sobressalentes devem ser comprados junto ao fabricante do selo e trocado (montado) também pelo fabricante do selo. Essas informações são caracterizadas como segredos industriais (não são fornecidos pelo fabricante) e são o que garante a concorrência entre os fabricantes desse tipo de material.
	A nota fiscal 41583 refere-se ao retorno do selo do reparo, e não possui desembolso da Petrobras (peça 58, p. 35-36) . 	A nota fiscal 41582 refere-se ao envio de sobressalente em garantia, também sem desembolso da Petrobras. Dessa forma, as remessas de bens para conserto e em garantia devem ser amparadas com nota fiscal durante o transporte, mesmo estando fora do campo de incidência do ICMS e demais impostos conforme legislação (peça 56, p. 7) .
	Em atendimento à diligência, a empresa encaminhou:
	a) cópia do orçamento final do conserto do selo mecânico Burgmann, contendo a descrição dos itens e/ou peças, bem como a composição dos respectivos valores (peça 58, p. 1-3) ;
		b) cópia das notas fiscais relativas ao conserto do selo mecânico Burgmann (peça 58, p. 4-34) ;
	c) esclarecimentos acerca das informações contidas nas notas fiscais 41563, 41582, 41583, 41591, 41596, 41564, 41567 e 41565, cuja soma alcança o valor de R$ 111.300,13, emitidas pela empresa Eagle Burgmann do Brasil Ved. Ind. Ltda., em fevereiro de 2015, com destinatário a empresa Petrobras e relativo a serviços e peças para conserto de selo mecânico (peça 56, p. 7; peça 58, p. 35-36 e peça 62) .
	Na análise realizada na instrução precedente (peça 46) , observou-se que o valor do reparo do selo mecânico apresentado pela Petrobras (R$ 47.126,35) divergia da soma dos valores das notas fiscais 41563, 41582, 41583, 41591, 41596, 41564, 41567 e 41565 apresentadas pelo representante (R$ 111.300,13) (peça 1, p. 89-104) .
	A empresa esclareceu que as notas fiscais 41583 e 41582 (peça 58, p. 35-36) , no valor total de R$ 73.972,92, referem-se ao retorno do selo do reparo e envio de sobressalente em garantia, ambas sem desembolso da Petrobras. Ou seja, essas remessas de bens para conserto e em garantia devem ser amparadas por nota fiscal durante o transporte, sem ônus para empresa.
	As notas fiscais 41563, 41564, 41565, 41567, 41591 e 41596 (peça 62) referem-se à compra de sobressalentes do reparo do selo, no valor total de R$ 37.326,21. 
	Sendo assim, observa-se que há uma diferença a menor de aproximadamente R$ 10.000,00, tendo em vista que o conserto do selo mecânico custou R$ 47.126,35 (peça 58, p. 1-3) , consoante demonstrado nas tabelas a seguir:
Tabela 1
	Notas Fiscais
	Valor

	41563, 41582, 41583, 41591, 41596, 41564, 41567 e 41565 (aquisição de sobressalentes do reparo do selo mecânico) 
	R$ 37.326,21

	41583 e 41582 (movimentação de equipamento sem ônus para Petrobras) 
	R$ 73.972,92

	Total 
	R$ 111.300,13

Tabela 2
	Fato
	Valor

	Conserto do selo mecânico informado pela Petrobras
	R$ 47.126,35

	Soma das notas fiscais 41563, 41582, 41583, 41591, 41596, 41564, 41567 e 41565 (aquisição de sobressalentes do reparo do selo mecânico) 
	R$ 37.326,21

	Diferença
	R$ 9.800,14

	A diferença encontrada não caracteriza a irregularidade levantada nesta representação. Ademais, segundo as informações da empresa, a opção pelo conserto do equipamento obedeceu ao princípio da economicidade, considerando que o custo de aquisição de um selo novo à época era de R$ 77.799,84. Portanto, mais caro que o custo do reparo executado.
	Dessa forma, não se vislumbra a irregularidade apresentada pelo representante. 
	d) justificativa para a aquisição de contêineres da empresa NDC Material de Construção em 2015, bem como para o preço contratado, sobretudo diante da divergência de preços verificada em relação ao sistema de preços interno da Petrobras.
	No âmbito da análise da eficiência das atividades de Urucu, verificou-se oportunidade de centralizá-las, tais como alojamentos, refeitórios e escritórios. No que concerne aos escritórios, buscou-se um método construtivo que priorizasse a fabricação fora de Urucu, com menor exposição ao risco e menor geração de resíduos, optando-se por módulos habitáveis (contêineres) . 
	Ante a necessidade, foi feito processo licitatório para a aquisição de contêineres, na modalidade Convite, convidando 3 (três) empresas - 2 (duas) apresentaram propostas e 1 (uma) declinou.
	O valor global estimado para essa contratação foi de R$ 6.491.897,56. A empresa melhor classificada apresentou proposta no valor de R$ 6.187.000,00. No entanto, posteriormente, conforme supramencionado, declinou alegando ter assumido outros contratos, os quais a impediriam de assumir compromissos com a Petrobras. 
	Nesse contexto, celebrou-se contrato com a segunda colocada, cujo valor total da proposta foi de R$ 6.777.000,00, o que representa uma variação de 4,39% acima do valor estimado. A Petrobras diligenciou, via sala de colaboração no portal Petronect, a fim de buscar redução do valor. Porém, a empresa manteve o preço inicialmente cotado.
	A diferença de preço verificada entre o pedido de compras e a nota fiscal da empresa NDC Material de Construção, referente à aquisição dos contêineres, ocorreu em função do destaque do valor dos impostos, uma vez que o preço do relatório de pedido do sistema de preços interno da Petrobras não demonstra o imposto, diferindo do preço apresentado na nota fiscal, cujo valor consigna todos os impostos.
	Assim, no pedido 4506128476, o preço verificado no sistema de preços interno da Petrobras é de R$ 60.135,55, ou seja, sem impostos. Na nota fiscal, o preço com impostos é de R$ 66.265,07. Os impostos incidentes, com as respectivas alíquotas, nesta compra são: PIS (1,65%) e Cofins (7,6%) , calculados conforme a fórmula abaixo:
Fórmula de cálculo do Preço Bruto: Preço Bruto = Preço Líquido / (1 - Total de Impostos) = R$ 60.135,55 / (1 - 0,0925) = R$ 60.135,55 / 0,9075 = R$ 66.265,07.
	No pedido 4506128500, o preço verificado no sistema de preços interno da Petrobras é R$ 55.090,36. Na nota fiscal, o preço com impostos é de R$ 74.698,79. Os impostos incidentes, com as respectivas alíquotas, nesta compra são: PIS (1,65%) ; Cofins (7,6%) e ICMS (17%) .
Fórmula de cálculo do Preço Bruto: Preço Bruto = Preço Líquido / (1 - Total de Impostos) = R$ 55.090,36 / (1 - 0,2625) = R$ 55.090,36 / 0,7375 = R$ 74.698,79.
	Por fim, cabe destacar que:
	Os dois pedidos foram celebrados inicialmente considerando uma alíquota de ICMS de 17%, este percentual foi informado na proposta comercial do fornecedor.
	O fornecedor, até a apresentação da proposta, era optante pelo Simples Nacional, mas indicou a alíquota de 17%, alegando que, com o faturamento dos pedidos 4506128476 e 4506128500, a sua empresa ultrapassaria o limite permitido para a tributação simplificada, o que resultaria na necessidade de destacar o aludido imposto nas notas fiscais desses pedidos.
	A área tributária da Petrobras manifestou seu parecer favorável a essa condição.
	O primeiro pedido faturado foi o 4506128476. No momento de seu faturamento (entre 7/1/2015 a 12/3/2015) , o fornecedor ainda não havia alterado seu regime fiscal, continuando como empresa optante pelo Simples Nacional.
	Nessa condição, o pedido 4506128476 precisou ser revisado para considerar o fornecedor como optante pelo Simples Nacional. Portanto, o pedido e a nota fiscal ficaram sem a incidência de ICMS.
	Já o pedido 4506128500, no momento do seu faturamento (entre 9/5/2015 a 9/9/2015) , o fornecedor já havia mudado de regime fiscal, deixando de ser optante pelo Simples Nacional. Desta forma, o pedido e a nota fiscal permaneceram com a alíquota de 17% de ICMS.
20.9.	Segundo evidências das telas do SAP dos referidos processos, a Petrobras trabalha tanto com preço líquido (sem impostos) como preço bruto (com impostos) . Um dos principais motivos de manter registros de preços líquidos e sua composição de tributos na formação do preço bruto está na gestão tributária de créditos fiscais. Considerando a carga tributária diferenciada de cada fornecedor, é importante ter o preço líquido (livre de impostos) como parâmetro de comparação entre as propostas dos fornecedores, para a definição do vencedor do processo licitatório (peça 58, p. 41-42) .
	Em atendimento à diligência, a empresa encaminhou:
	a) cópia do processo licitatório que resultou na contratação da empresa NDC Material de Construção Ltda. (peça 63) ;
	b) cópia do parecer da área tributária da Petrobras relativo ao ICMS devido pela empresa NDC Material de Construção Ltda. (peça 58, p. 37-40) ;
	c) esclarecimentos acerca de a Petrobras manter, em seu sistema de preços interno, valores de bens sem a composição dos tributos devidos na proposta do futuro licitante, encaminhando, se houver, normativo que regulamente esta prática (peça 58, p. 41-42) .
	Com fundamento nas informações, esclarecimentos e documentos apresentados pela Petrobras, verifica-se que o representante se equivocou ao afirmar que houve sobrepreço na aquisição dos contêineres, visto que considerou, ao elaborar a sua narrativa, o valor livre de tributos, gerando a diferença apresentada. Nesse contexto, o valor das notas fiscais, com tributos (peça 1, p. 60-61) , é idêntico ao registrado no sistema gerencial da Petrobras (peça 58, p. 41-42) , o que corrobora as informações prestadas pela empresa. Dessa forma, não subsiste a irregularidade levantada.
	e) justificativas para a aceitação do serviço de reparo realizado pela empresa Tracionaria Service Indústria e Comércio na bateria tracionaria série 41961101.
	A bateria (série 41961101) é utilizada no funcionamento de uma empilhadeira da Petrobras. Em maio/2015, ela apresentou defeito, ocasionando indisponibilidade de equipamento fundamental na operação da armazenagem.
	O conserto da bateria foi realizado pela empresa Tracionaria Service Indústria e Comércio, em face de ser autorizada pelo fabricante a realizar tais reparos, ou seja, detém a exclusividade da assistência técnica em Manaus/AM (peça 44, p. 12) .
	Após a realização do conserto pela empresa Tracionaria, em 10/7/2015, a Petrobras recebeu a bateria em Urucu, solicitando laudo técnico sobre o reparo realizado. 
	Por fim, impende mencionar que, desde essa manutenção, a bateria encontra-se em funcionamento e em utilização na BOGPM, sem ter havido a necessidade de reparos adicionais.
		Em atendimento à diligência, a empresa encaminhou:
	a) cópia do laudo técnico da empresa Tracionaria Service Indústria e Comércio, relativo à situação e conserto da bateria tracionaria série 41961101, no exercício de 2015, se houver (peça 58, p. 43) ;
	b) cópia do orçamento das peças e dos serviços realizados na bateria tracionaria série 41961101, no exercício de 2015, contendo a discriminação dos valores, se houver (peça 58, p. 44) ;
	c) cópia das notas fiscais e recibos dos serviços de reparo da bateria tracionaria série 41961101, no exercício de 2015, se houver (peça 58, p. 45-47) ;
	d) cópias dos pedidos de compras atinentes ao reparo da bateria tracionaria série 41961101, no exercício de 2015, se houver (peça 58, p. 48) ;
	e) cópia do processo de licitação ou de contratação direta dos serviços realizados pela empresa Tracionaria Service Indústria e Comércio (peça 58, p. 49-51) .
	Com fundamento nas informações, esclarecimentos e documentos apresentados pela Petrobras, não se vislumbra a irregularidade levantada na representação, uma vez que a bateria se encontra atualmente em funcionamento, consoante declaração da própria empresa.
	f)	 destinação dos dois ônibus para transporte de passageiros em Urucu;
	Os dois ônibus próprios (VP-35 e VP-36) , fabricante Urbanuss Pluss Busscar Low Floor - GNV (ano 2009) , ficaram fora de operação desde 2014 devido a pendências de manutenção corretiva, geradas pela interrupção de atividades de seu fabricante, no exercício de 2012, e por não existir empresa especializada na cidade de Manaus/AM para efetuar os reparos.
24.2.	Em função da necessidade de redução de custos operacionais, conforme diretrizes da Petrobras e ação integrante do Plano de Redução de Gastos Operacionais Gerenciáveis da Unidade, conseguiu-se localizar 2 técnicos especializados em Manaus/AM que foram capazes de colocar em operação o veículo VP-35, o que substituiu veículo que havia sido locado para realizar serviços de transporte, gerando, portanto, economia para a Petrobras.
	Quanto ao veículo VP-36, o problema mecânico é no eixo de transmissão, com reparo complexo. Em função disso, associado à expressiva redução de atividades e de contingente na BOGPM, decidiu-se pela sua alienação, conforme os padrões corporativos, devendo esse processo ser concluído em 2017.
	Não houve processo licitatório ou contratação direta. A Manutenção da VP-35 foi realizada na oficina da Petrobras em Urucu com transferência de peças da VP-36 e utilização de serviço de dois técnicos especializados da empresa contratada Via Alvorada, que atua na Unidade.
	A Petrobras encaminha Nota Fiscal de 30 dias de serviços realizados durante o mês de junho/2016 nos veículos leves e pesados de Urucu, dentre estes a VP-35, pelos técnicos da empresa Via Alvorada. As peças utilizadas foram retiradas da VP-36, conforme relatado no item anterior. Cabe ressaltar que no instrumento contratual, o serviço é medido pela permanência de uma equipe de manutenção de todos os veículos leves e pesados, embarcados em Urucu em regime de 14x14 dias (peça 58, p. 52) .
	Por fim, impende mencionar que o ônibus VP-35 teve sua manutenção realizada em junho/2016, conforme informado anteriormente. Entretanto, voltou a apresentar problemas operacionais. A empresa fabricante dos ônibus teve suas atividades interrompidas em 2012 e não existe empresa capacitada na cidade de Manaus para efetuar os reparos. Aliado à redução de atividade em Urucu, do elevado custo de manutenção, do risco de trafegar com o referido ônibus com constante parada de manutenção e atendendo aos princípios de Segurança, a VP-35 foi encaminhada para o Porto Encontro das Águas- PEA para aguardar o próximo leilão.
		Em atendimento à diligência, a empresa encaminhou:
	a) cópia do processo licitatório ou da contratação direta realizada para a manutenção do ônibus VP-35, se houver;
	b) cópia do orçamento de manutenção do ônibus VP-35, contendo valores das peças utilizadas, bem como dos serviços realizados;
	c) cópia das notas fiscais e recibos relativos ao conserto do ônibus VP-35 (peça 58, p. 52) ;
	d) fotografias atuais do ônibus VP-35 em operação (peça 58, p. 53-54) .
	e) cópia de laudo técnico ou documento equivalente que indique o problema mecânico do ônibus VP-36, se houver;
	f) cópia do processo de alienação do ônibus VP-36.
	Com fundamento nas informações, esclarecimentos, fotografias e documentos apresentados pela Petrobras, verifica-se que a empresa teve dificuldades em realizar a manutenção dos ônibus, adicionalmente à redução das atividades operacionais da unidade, acarretando, na condição de bem inservível, a sua destinação para leilão. Dessa forma, não há o que este Tribunal apurar neste processo de representação.
	g) justificativas para a movimentação de entrada e saída nos estoques de conectores midline no ano de 2015;
	Os conectores midline são componentes utilizados para unir trechos de tubulação flexível. A tubulação flexível é adotada para o escoamento de fluidos dos poços remotos em razão de permitir mais rapidez nas atividades de construção e montagem de linhas, quando comparada com as tubulações rígidas e/ou convencionais.
	Em função de mudanças de estratégias na execução de projetos de construção e montagem de linhas no decorrer dos anos de 2014 e 2015, em 26/6/2015, foi realizada a devolução para o estoque de 275 unidades de conectores midline.
	Para realizar a devolução de material para estoque, a área requisitante deve fazer a reserva de devolução no SAP, definindo o tipo de avaliação do material (novo ou usado) . Por consequência, quando o material retorna ao estoque avaliado como "novo", o valor considerado na operação é o valor médio de aquisição que está registrado no SAP. Por outro lado, quando retorna ao estoque como "usado", o valor considerado na operação é um valor reduzido e calculado automaticamente pelo SAP.
	No caso da devolução das 275 unidades de conectores midline, os materiais encontravam-se usados e, dessa forma, deveriam ser devolvidos ao estoque com esse tipo de avaliação. Todavia, como a área requisitante não informou o tipo de avaliação (novo ou usado) do material, a área de armazenagem realizou, no dia 26/6/2015, a devolução (retorno ao estoque) como material "novo", no valor total de R$ 3.159.142,28.
	Entretanto, ainda, no dia 26/6/2015, assim que o equívoco de avaliação do material foi identificado, a área de armazenagem, com o intuito de corrigir o lançamento, realizou o estorno (saída do estoque) , no valor de R$ 3.159.142,28 e em seguida foi feita a devolução (retorno ao estoque) das 275 unidades com a avaliação de material "usado", no valor calculado pelo SAP de R$ 414.518,50.
	No que tange ao cálculo automático realizado pelo sistema SAP, para efetuar a estimativa de valor de material que retorna para o estoque, foi utilizado, em 25/7/2014, como valor de referência o da última compra deste "Número de Material" que havia ocorrido em 11/2012 pelo preço de USD 3.425,78. A taxa de câmbio no momento da criação do tipo de avaliação girava em torno de R$ 2,23. O valor da operação (20% em relação ao valor da última compra) foi de: (USD 3425,78 x R$ 2,23) x 20% =R$ 1.527,90. Valor aproximado do que foi cadastrado (R$ 1.507,34) .
		Em atendimento à diligência, a empresa encaminhou:
	a) esclarecimento acerca do cálculo automático realizado pelo sistema SAP, mormente, no que tange ao percentual de depreciação do material usado que retorna ao estoque nesta condição (peça 56, p. 5) ;
	b) cópia do manual, normativo ou documento equivalente que estabeleça a forma de valorização do material devolvido ao estoque (peça 58, p. 55-61) .
	Verifica-se que houve erro nos procedimentos de contabilização dos materiais em epígrafe. Nesse contexto, observa-se que o manual que estabelece os procedimentos para "devolução de materiais ao estoque" confirma a informação apresentada pela Petrobras, juntamente com o cálculo feito pelo sistema SAP. Dessa forma, não se vislumbra a irregularidade apresentada pelo representante. Tal fundamento é baseado nas informações, esclarecimentos e documentos apresentados.
	h) descrição do procedimento de controle do estoque de materiais na UO-AM, com a respectiva segregação de funções;
	A segregação de função está destacada no fluxo a seguir:
	A área requisitante do material gera a necessidade do item no sistema SAP. A denominação do documento que representa essa necessidade no sistema SAP é "reserva".
	Caso haja a disponibilidade do material na própria Unidade, a área de suprimentos faz remanejamento do estoque no sistema SAP para atendimento da reserva.
	A área de armazenagem faz o atendimento da reserva à área requisitante.
	Quando há sobra de materiais, a área requisitante gera a reserva de devolução do material ao estoque no sistema SAP, definindo a sua condição, se novo ou usado, através do campo específico denominado "tipo de avaliação". Há padrão interno que estabelece a forma de valoração do material devolvido ao estoque.
	Ante o esclarecimento, observa-se a existência de procedimentos adequados de controle de estoque de materiais, que corroboram as informações apresentadas pela Petrobras nos itens 26.1 a 26.6 desta instrução, afastando, dessa forma, as supostas irregularidades indicadas pelo representante.
	À peça 59 o MPF acostou novos elementos concernentes às irregularidades que seguem:
	a) aquisição de balança veicular (balança rodoviária) no valor de R$ 148.999,99, com possível sobrepreço de R$ 101.531,51, no exercício de 2012 (peça 59, p. 4-19) ;
	b) aquisição de plataforma de alumínio com possível sobrepreço de R$ 8.175,46, no exercício de 2018 (peça 59, p. 20-23) ;
	c) subutilização de pneus adquiridos para carregadeiras e tratores (peça 59, p. 62-72) .
	Além das informações supramencionadas, o documento apresenta relatos sobre irregularidades de questões que já foram tratadas nesta representação: reforma de bateria tracionária, aquisição de pavers (piso de concreto) , utilização de 45 pallets de cimento misturados na terra na terraplanagem do alojamento Vitória Régia e aquisição de contêineres (peça 59, p. 24-61) .
	No tocante aos novos elementos apresentados, a fim de estabelecer um parâmetro de preços da balança veicular, verificou-se, no site de compras governamentais (peça 67) , que o Governo do Estado do Ceará adquiriu, em 2018, equipamento semelhante pelo valor de R$ 108.850,00. Tal pesquisa corrobora os indícios de que houve sobrepreço na compra da Petrobras no exercício de 2012, tendo em vista que a balança fora comprada por R$ 148.999,99, segundo informações do representante.
	Nesse contexto e em razão da baixa materialidade dos valores presentes no documento relativos aos novos elementos apresentados (balança veicular, plataforma de alumínio e subutilização de pneus) , propõe-se que seja determinado à Petrobras que apure as irregularidades aventadas e informe a este Tribunal no prazo de noventa dias.
	Ainda, impende relatar que a Procuradoria da República no Amazonas solicitou a esta unidade técnica que fizesse um "estudo técnico das compras realizadas pela Petrobras dos itens que são objeto dessa apuração, devendo indicar: (i) se os valores praticados foram superfaturados; (ii) se os itens adquiridos eram necessários; (iii) se eles foram utilizados de forma eficiente" (peça 60, p. 1) .
	A solicitação encaminhada possui característica de pedido de realização de auditoria a esta Corte de Contas, visto que apenas esse instrumento de fiscalização seria capaz de elucidar as questões supramencionadas.
	Como fundamento para o pedido, a Procuradoria utilizou o acordo de cooperação técnica e assistência mútua celebrado entre o Tribunal de Contas da União e o Ministério Público Federal (TC Processo 014.615/2011-8) (peça 60, p. 2-4) .
	Entretanto, observa-se que a legislação que disciplina essas solicitações não consigna o MPF no rol de legitimados para realizar tal pedido, consoante inteligência do art. 71, inciso IV da Constituição Federal; art. 38, inciso I da Lei 8.443/1992; e art. 1º, inciso II, do Regimento Interno do TCU.
	Ademais, no que concerne ao acordo de cooperação entre o TCU e o MPF, verifica-se que a operacionalização e o gerenciamento do instrumento deve ser feito pelos órgãos centrais dos signatários, a fim de que sejam levados em conta interesses e capacidade operacional de cada órgão, conforme dispõe o seu item 2.5, in verbis:
Para fins de gerenciamento e operacionalização do presente instrumento, ficam designados os coordenadores das Câmaras de Coordenação e Revisão, pelo MPF, e das Secretaria-Geral de Controle Externo e Secretaria-Geral da Presidência, conforme área de cooperação, no caso do TCU.		(grifou-se) 
	A jurisprudência do TCU aponta nesse sentido, consoante dispõe o voto do Ministro Bruno Dantas, no âmbito do Acórdão 5741/2016-TCU-Primeira Câmara, conforme o excerto abaixo:
O Tribunal de Contas da União pode participar de ações conjuntas para investigação de ilícitos praticados contra a administração pública, seja por meio dos processos de controle externo que lhes são próprios, seja por intermédio de apoio de seus servidores a ações conduzidas por outros órgãos do Estado.
Nesse último caso, contudo, a eventual participação submete-se a autorização em procedimentos administrativos específicos (em que são levados em conta o interesse e a capacidade operacional de cada órgão) , que não se confundem com processos de controle externo, regulados na LO/TCU e no RI/TCU (como a representação) , destinados a instrumentalizar o exercício das competências institucionais precípuas desta Corte de Contas.
	(grifou-se) 
	Sendo assim, propõe-se que seja informado à Procuradoria da República no Amazonas que:
	a) o Ministério Público Federal não consta do rol de legitimados para solicitar realização de auditorias ao TCU, consoante inteligência do art. 71, inciso IV da Constituição Federal; art. 38, inciso I da Lei 8.443/1992; e art. 1º, inciso II, do Regimento Interno do TCU;
	b) o gerenciamento e a operacionalização do acordo de cooperação técnica e assistência mútua celebrado entre o Tribunal de Contas da União e o Ministério Público Federal (TC Processo 014.615/2011-8) devem ser realizados pelos coordenadores das Câmaras de Coordenação e Revisão, pelo MPF, e das Secretaria-Geral de Controle Externo e Secretaria-Geral da Presidência, no caso do TCU.		
	Em face das análises realizadas, propõe-se conhecer da presente representação, satisfeitos os requisitos de admissibilidade previstos nos arts. 235 e 237, inciso I, do Regimento Interno deste Tribunal, e no art. 103, § 1º, da Resolução - TCU 259/2014, para, no mérito, considerá-la parcialmente procedente no que concerne ao possível sobrepreço de R$ 101.531,51 na aquisição de balança veicular (balança rodoviária) por R$ 148.999,99, no exercício de 2012 (peça 59, p. 4-19) .
	Todavia, em razão da baixa materialidade dos valores supramencionados, propõe-se determinar à Petrobras apuração da irregularidade supramencionada, informando a este Tribunal no prazo de noventa dias o resultado da medida.
	Em relação aos demais itens analisados, propõe-se que as informações, esclarecimentos e documentos apresentados pela Petrobras sejam acolhidos como suficientes para afastar as irregularidades levantadas pelo representante.
	Propõe-se, por fim, que seja informado à Procuradoria da República no Amazonas que:
	a) o Ministério Público Federal não consta do rol de legitimados para solicitar realização de auditorias ao TCU, consoante inteligência do art. 71, inciso IV da Constituição Federal; art. 38, inciso I da Lei 8.443/1992; e art. 1º, inciso II, do Regimento Interno do TCU;
	b) o gerenciamento e a operacionalização do acordo de cooperação técnica e assistência mútua celebrado entre o Tribunal de Contas da União e o Ministério Público Federal (TC Processo 014.615/2011-8) devem ser realizados pelos coordenadores das Câmaras de Coordenação e Revisão, pelo MPF, e das Secretaria-Geral de Controle Externo e Secretaria-Geral da Presidência, no caso do TCU.
	Ante todo o exposto, submetem-se os autos à consideração superior, propondo:
	conhecer da presente representação, satisfeitos os requisitos de admissibilidade previstos nos arts. 235 e 237, inciso I, do Regimento Interno deste Tribunal, e no art. 103, § 1º, da Resolução TCU 259/2014, para, no mérito, considerá-la parcialmente procedente;
	determinar, com fundamento no art. 250, inciso II, do Regimento Interno do TCU, à Petrobras que, no prazo de noventa dias, informe, com a respectiva documentação probatória, as medidas legais adotadas, visando à apuração das seguintes irregularidades na Unidade de Operações de Exploração e Produção da Amazônia (UO-AM) :
	a) aquisição de balança veicular (balança rodoviária) no valor de R$ 148.999,99, com possível sobrepreço, no exercício de 2012;
	b) aquisição de plataforma de alumínio com possível sobrepreço, no exercício de 2018;
	c) subutilização de pneus adquiridos para carregadeiras e tratores;
	determinar à Secex/AM que monitore o cumprimento da determinação contida no item anterior;
	encaminhar cópia das peças 59, 67 e desta instrução à Petrobras, a fim de subsidiar o cumprimento do que lhe foi determinado;
	encaminhar à representante, a Procuradoria da República no Amazonas, cópia da decisão a ser proferida, bem como as seguintes informações, em resposta ao Ofício 205/2018/3OFICIO/PR/AM:
	a) o Ministério Público Federal não consta do rol de legitimados para solicitar realização de auditorias ao TCU, consoante inteligência do art. 71, inciso IV da Constituição Federal; art. 38, inciso I da Lei 8.443/1992; e art. 1º, inciso II, do Regimento Interno do TCU;
	b) o gerenciamento e a operacionalização do acordo de cooperação técnica e assistência mútua celebrado entre o Tribunal de Contas da União e o Ministério Público Federal (TC Processo 014.615/2011-8) devem ser realizados pelos coordenadores das Câmaras de Coordenação e Revisão, pelo MPF, e das Secretaria-Geral de Controle Externo e Secretaria-Geral da Presidência, no caso do TCU;		
33.6.	arquivar o presente processo, com fundamento no art. 169, inciso V, do Regimento Interno do Tribunal."
Acolho a proposta da unidade nos termos do seguinte acórdão:
ACORDAM, os Ministros do Tribunal de Contas da União, com fundamento nos arts. 143, 237, VII  e 250, II do Regimento Interno/TCU, em: 
a) Conhecer da presente representação, satisfeitos os requisitos de admissibilidade previstos nos arts. 235 e 237, inciso I, do Regimento Interno deste Tribunal, e no art. 103, § 1º, da Resolução TCU 259/2014, para, no mérito, considerá-la parcialmente procedente; 
b) Determinar, com fundamento no art. 250, inciso II, do Regimento Interno do TCU, à Petrobras que, no prazo de noventa dias, informe, com a respectiva documentação probatória, as medidas legais adotadas, visando à apuração das seguintes irregularidades na Unidade de Operações de Exploração e Produção da Amazônia (UO-AM) :
 b.1. aquisição de balança veicular (balança rodoviária) no valor de R$ 148.999,99, com possível sobrepreço, no exercício de 2012; 
b.2. aquisição de plataforma de alumínio com possível sobrepreço, no exercício de 2018;
b.3. subutilização de pneus adquiridos para carregadeiras e tratores; 
c) Determinar à Secex/AM que monitore o cumprimento da determinação contida no item anterior; 
d) Encaminhar cópia das peças 59, 67 e da instrução à Petrobras, a fim de subsidiar o cumprimento do que lhe foi determinado; 
e) Encaminhar à representante, a Procuradoria da República no Amazonas, cópia deste Acórdão, bem como as seguintes informações, em resposta ao Ofício 205/2018/3OFICIO/PR/AM: 
e.1. o Ministério Público Federal não consta do rol de legitimados para solicitar realização de auditorias ao TCU, consoante inteligência do art. 71, inciso IV da Constituição Federal; art. 38, inciso I da Lei 8.443/1992; e art. 1º, inciso II, do Regimento Interno do TCU;
e.2. o gerenciamento e a operacionalização do acordo de cooperação técnica e assistência mútua celebrado entre o Tribunal de Contas da União e o Ministério Público Federal (TC Processo 014.615/2011-8) devem ser realizados pelos coordenadores das Câmaras de Coordenação e Revisão, pelo MPF, e das Secretaria-Geral de Controle Externo e Secretaria-Geral da Presidência, no caso do TCU; 
f) Arquivar o presente processo, com fundamento no art. 169, inciso V, do Regimento Interno do Tribunal.
1. Processo TC-Processo 007.512/2016-3 (REPRESENTAÇÃO) 
1.1. Representante: Ministério Público Federal - Procuradoria da República no Amazonas
1.2. Órgão/Entidade: Petróleo Brasileiro S.A.
1.3. Relator: Ministro Raimundo Carreiro
1.4. Representante do Ministério Público: não atuou
1.5. Unidade Técnica: Secretaria do TCU no Estado do Amazonas (Sec-AM) .
1.6. Representação legal: Rafael Zimmermann Santana (154.238/OAB-RJ) , Juliana Carvalho Tostes Nunes (OAB/RJ 131.998) , Paola Allak da Silva (OAB/RJ 142.389) e outros (peças 2- 5; 15-17; peça 39) representando Petróleo Brasileiro S.A.

Petróleo Brasileiro S.A.

ACORDAO-COMPLETO-2359096

Acórdão 1692/2019 - Plenário

ACORDAO-COMPLETO-2418032

Acórdão de Relação 1783/2020 - Plenário

Acórdão de Relação

RAIMUNDO CARREIRO

Rafael Zimmermann Santana (154.238/OAB-RJ), Juliana Carvalho Tostes Nunes (OAB/RJ 131.998), Paola Allak da Silva (OAB/RJ 142.389) e outros (peças 2- 5; 15-17; peça 39) representando Petróleo Brasileiro S.A.

Não atuou

REPRESENTAÇÃO (REPR)

Secretaria do TCU no Estado do Amazonas (Sec-AM).